【裁判字號】    88,易,1135
【裁判日期】    890927
【裁判案由】    竊盜
【裁判全文】
台灣苗栗地方法院刑事判決                        八十八年度易字第一一三五號
    公  訴  人  臺灣苗栗地方法院檢察署檢察官
    被      告  戊○○
右列被告因竊盜案件，經檢察官提起公訴（八十八年度偵字第四九七八號），本院判
決如左：
    主  文
戊○○結夥三人、攜帶兇器竊盜，累犯，處有期徒刑壹年貳月。
扣案之紫色雨衣、綠色砂網各壹件、袋子壹個、黑袖套壹雙及剪刀貳把均沒收。
    事  實
一、戊○○有賭博、違反麻醉藥品管理條例前科，於民國八十三年間，因違反麻醉藥
    品管理條例案件，經臺灣高等法院判處有期徒刑五年六月確定，甫於八十八年一
    月十一日執行完畢；竟不知悔改，於八十八年十月六日凌晨四時五十分許，與其
    女辛○○（公訴人誤為庚○○）及另一名不詳姓名之成年男子（前揭二人均未據
    起訴），復基於竊盜之犯意聯絡，意圖共同為自己不法之所有，結夥三人，攜帶
    對人之生命、身體、安全構成威脅，具有危險性，可為兇器之剪刀二把，至苗栗
    縣南庄鄉南江村二十三鄰十二號前約一百公尺處油茶樹園內，竊取屬於丁○○○
    所有之油茶樹仔，嗣為丁○○○、乙○○及丙○○發現報警查獲，並扣得戊○○
    等人竊盜所用之紫色雨衣、綠色砂網各一件、袋子一個、黑袖套一雙及剪刀二把
    等物；辛○○及另一不詳姓名之成年男子則駕車乘隙逃逸。
二、案經丁○○○訴由苗栗縣警察局苗栗分局報請臺灣苗栗地方法院檢察署檢察官偵
    查起訴。
    理  由
一、訊據被告戊○○矢口否認有竊盜犯行，辯稱：伊當日所以在現場，是因出來找女
    兒庚○○，伊以為庚○○在溪中抓蝦，遂由其住所附近溯溪而上，至現場處聽見
    爭吵聲，所以沿溪堤爬上，乙○○還為其用手電筒照路，結果卻被誣指伊竊盜，
    實係冤枉云云；惟查，
（一）被告與辛○○及另一名不詳姓名成年男子，於八十八年十月六日凌晨四時五十
      分許，在苗栗縣南庄鄉南江村二十三鄰十二號前約一百公尺處油茶樹園內，竊
      取丁○○○所有油茶樹仔而當場被物主丁○○○、乙○○及丙○○共同發現乙
      節，業據被害人丁○○○、乙○○及丙○○等人於偵查及本院審理中陳述明確
      ；丁○○○於警訊中供陳：「我種植之油茶樹已經連續四天遭竊，我就想前往
      查看是否還有人會前往竊取；當我走到南江村二十三鄰十二號前約一百公尺處
      時，就當場看見戊○○及其女兒庚○○（實為辛○○）正在採油茶菜仔，另一
      名為庚○○的男朋友正在用剪刀將油茶樹枝剪下後放進一部未懸掛車牌藍色自
      用小貨車上，我見狀就說你們為什麼採我的油茶菜仔，庚○○就回答說我今天
      才來採，你之前遭竊的油茶菜仔不是我採的，當時我兒子隨後就到，我就叫我
      兒子丙○○去報警；庚○○及該名男子聽了後就駕車離去，我就攔住戊○○直
      到警方到場：：警方到場時，現場之物品有紫色雨衣一件、綠色蚊帳內有從樹
      枝採下來的油茶樹仔及紅、藍相間的手提袋內有紅色剪刀乙把、棕色剪刀一把
      、黑色袖套一雙及油茶樹枝，：：現場留下之油茶樹仔共有四斤半，價值約新
      台幣（下同）四百五十元」等語（見偵卷第十一、十二頁），經核與乙○○、
      丙○○供述情節相同；証人甲○○（頭份分局南庄分駐所警員）亦証稱：「（
      請陳述到達現場後情形？）到達後見戊○○及告訴人及其子在場。告訴人告訴
      我是戊○○剪油茶樹仔，另有二人跑掉：：（雨衣、剪刀等物何處尋獲？）現
      場油茶樹下方，雨衣及網子是舖開的，並有油茶樹仔：：戊○○蹲在油茶樹下
      ，稱她來找抓蝦的女兒」等語，亦核與告訴人指訴情節一致。
（二）前開有關告訴人指認庚○○一節，業經庚○○到庭陳明：「他們看到的是我姐
      姐辛○○，不是我：：我們想說是自己人，茶樹主人（指丁○○○）是我同居
      人己○○的姐姐：：我當日從我同居人住處至我母親家，帶二個小孩去給我母
      親（被告）帶；抓完蝦，我二點多就又回去我母親家，但我沒有看到我母親，
      所以就把小孩帶回去，我父親說我母親去找我了：：我姐天亮後有去我家，告
      訴我她（指辛○○）有去茶樹園」（審理卷第一００、一０八、一０九頁）等
      語，經核與証人己○○証述：「庚○○有帶小孩去她媽媽家，我姐姐（丁○○○）的茶園好幾天前已被偷採：：我去警察局前，庚○○在家裡」「當時我和
      庚○○在睡覺，辛○○來我家找我，說她媽媽出事了，叫我去看一下，說在我
      姐夫那裡。當時庚○○沒有去現場（審理卷第一一０頁）及「（問：當天究竟
      是何人在現場？）是辛○○和她的男朋友及戊○○」（審理卷第一六二頁）等
      語一致；經質諸辛○○亦供稱：「我是後來跟我男朋友去現場找我媽媽，是我
      爸爸叫我去找的，我爸爸說去妹妹家找，當時快天亮了，我不認識告訴人，從
      我家至南庄只要五分鐘」「我妹妹和己○○都在家。我是去他家找媽媽。我在
      她家待到七點多。是警察來我妹妹家說媽媽出事了，我才知道。我有打電話給
      爸爸。我沒有去派出所，因為我在我妹妹家幫忙帶小孩」云云，亦未否認伊當
      日確有前往己○○住處之事實；按辛○○雖否認渠與被告戊○○同在現場竊盜
      之事實，惟衡諸常情，庚○○為渠之親妹，己○○與渠亦無仇怨，斷無任意攀
      誣之理，卻均指認係渠與被告戊○○在茶樹園現場有如前述；而辛○○又供陳
      係警察來了後才知母親出事云云，亦與庚○○、己○○供陳渠係因被告出事了
      才來找己○○幫忙等語不符；又辛○○既係受父親之託才與男朋友於半夜出來
      找母親，既已知道母親出事，卻未即先至派出所洽詢，而反至己○○處求助，
      已悖常情；且渠之父只知被告出去係找其妹妹，最多之資訊也只是庚○○去抓
      蝦，被告既是去找庚○○，按理辛○○就只會沿溪邊去尋找被告，又如何知悉
      其母即被告已因竊盜而被送往派出所？又縱如伊所言，係至己○○處後始知母
      親出事，卻託詞為庚○○帶小孩（按庚○○本在家中，並無須由辛○○帶小孩
      之必要），竟將父親之託置於不顧，捨半夜跋涉之苦而於已知母親消息後竟不
      與己○○同赴派出所，卻藉詞迴避留於庚○○住所等情，在在均與常情有違；
      是證當日與被告一同在現場被發現者確是辛○○，渠於逃逸後見事態嚴重始前
      往告訴人之弟己○○求助，方屬實情；此外，告訴人等當日所見到與戊○○同
      在現場之女子，確為辛○○而非庚○○，亦據告訴人等在審理中當庭辨認後更
      正明白（審理卷第一四九頁、第一七七頁）；足證當日在現場者係辛○○而非
      庚○○，只因告訴人等不知辛○○之真實姓名，而誤以為當時在場者即是庚○○（庚○○之同居人己○○雖為告訴人丁○○○之弟，惟姐弟間來往並非密切
      ，故並不認識庚○○）；公訴人未詳予辨明，於庚○○、辛○○均未應傳喚訊
      問前，遽依告訴人於偵查中之指訴，誤以為與被告同在現場而於警察到來前逃
      逸者為庚○○，尚有未當，附此敘明。
（三）次查，被告戊○○辯稱：伊係溯溪而上，至現場處聽見爭吵聲，始沿溪堤爬上
      ，乙○○還為其用手電筒照路等情，業據乙○○等否認在卷；而被告所供情節
      ，經本院實地勘驗結果，亦證均與事實不符；如：
   (1) 被告被查獲之現場（審理卷第一八四頁、照片三、四），為緊臨苗一二四甲線
      往蓬萊方向路邊之油茶樹園內，屬告訴人等所有；該茶樹園由路邊（茶園東側
      ）至西側之溪邊，寬約六公尺，靠溪邊須下陡坡始能下至小溪，而該茶樹園濱
      臨小溪之陡坡處邊緣，長滿比人更高之茅草（審理卷第一八四頁、照片五、七
      ），且茅草叢生，白日如未鏈刀砍除尚且難以穿越，何況夜間？又縱得穿越
      茅草，尚須下一陡坡，始得下至小溪，而該陡坡陡峭約八十五度，幾近垂直，
      陡坡上亦佈滿野草，白日尚難攀援而下，況於夜間？被告供陳伊係在溪內「聽
      見爭吵聲，始沿溪堤爬上」而至茶樹園內等情，迨可謂係不可能之事。被告於
      本院勘驗時，於現場又改口稱該處並非係伊爬上溪堤之處，嗣經其帶路引導至
      另一所在（離現場約二百公尺之遙，參見審理卷第一八六頁照片九、十），見
      其所在更是蘆葦密佈，人畜難通，且為沼澤地，根本無從足，被告又豈可能
      於該處爬上溪堤？被告當場又改稱時日已久，記憶不清，或非此地點，或當時
      蘆葦沒有那麼高云云；惟查被告所指之處，離告訴人與警員指認當日查獲現場
      ，相距約二百公尺有如前述，如被告所指認之地為真，則該地點根本非告訴人
      所在之茶樹園，又何可能當日會由告訴人指認被告嫌竊盜？而該茶樹園附近
      大約均為此種地形，並無如被告所稱其他可讓被告由溪底爬上之地點，足見被
      告上開所供尚非事實。
   (2) 又被告辯稱：伊當日係為尋找其女庚○○而溯溪而上直至現場處云云；惟查，
      經勘驗由被告家中至現場約五公里，如沿公路行車以時速六十公里計，尚須約
      五分鐘至七分鐘，如沿公路步行至少須二十至三十分鐘；如係溯溪而上行，則
      該溪至其中一大橋處有一之字型之大轉折，沿途除在大橋前尚有供砂石車行經
      小徑可供行走外，餘途之溪邊均無可供人行之路，溪中又或巨石磷峋、或碎石
      密佈，且溪水湍急、水深處可及肩，溪淺處則又佈滿青苔，常人於白日均難以
      溪而行，被告卻供述係在溪水中，於夜間未持手電筒，而由其家附近溪而
      上步行五公里直至現場處，實屬無稽；且質之何以捨大道而不由（如係尋找其
      以為在抓蝦之女庚○○，亦可沿途呼喚，事實上被告被查獲當時亦有呼喚其女
      ），卻甘願在溪水中默默顛躓而行最少二小時，為常人所不可思議之舉，被告
      亦啞口無言，不能自圓其說；在在足證被告所供情節，均違背通常經驗，其所
      辯均係畏罪卸責之詞，無足採信。
（四）綜合上述，告訴人丁○○○、乙○○及丙○○三人與被告素不相識，並無怨隙
      ，渠三人均目擊被告確有竊取之行為，且指訴歷歷，而庚○○為被告之女、己○○為庚○○之同居人，均與被告有相當之親誼，於審理中亦供認被告當時確
      在茶樹園，且逃逸者為被告之另一女兒辛○○等情，經質諸辛○○亦堪認無訛
      ，是證告訴人之指訴既無瑕疵可指，而被告所辯則違背常情，顯與事理不符；
      此外復有扣案之紫色雨衣、綠色砂網各一件、袋子一個、黑袖套一雙及剪刀二
      把及贓物認領保管單乙紙等附案可憑；其事証明確，被告犯行洵堪認定。
二、核被告與辛○○及另一名不詳姓名成年男子，結夥三人，攜帶在客觀上足以對人
    之生命、身體、安全構成威脅，具有危險性，可供作兇器使用之剪刀竊盜得手，
    所為係犯刑法第三百二十一條第一項第三款、第四款之結夥三人，攜帶兇器竊盜
    罪。被告與辛○○及另一名不詳姓名成年男子間，有犯意之聯絡，行為之分擔，
    均為共同正犯。查被告有賭博、違反麻醉藥品管理條例前科，於民國八十三年間
    ，因違反麻醉藥品管理條例案件，經臺灣高等法院判處有期徒刑五年六月確定，
    甫於八十八年一月十一日執行完畢，有台灣苗栗地方法院檢察署刑案資料查註紀
    錄表及台灣高等法院被告全國前案紀錄表各一份在卷可憑，其在有期徒刑之執行
    完畢後五年以內，復犯有期徒刑以上之罪，為累犯，應依刑法第四十七條之規定
    加重其刑。茲審酌被告素行不佳，犯罪後又不知悛悔，僅一味巧言飾辯以期卸責
    ，惡性非輕，惟所竊之物價值不高，被害人所受損害尚屬輕微，且被害人之弟為
    被告女兒之同居人，其間尚有相當之親誼關係等一切情狀，量處如主文所示之刑
    ，以示懲儆。扣案之紫色雨衣、綠色砂網各一件、袋子一個、黑袖套一雙及剪刀
    二把，均係被告持以供其犯罪所用之物，推定為被告所有，爰併依刑法第三十八
    條第一項第二款之規定宣告沒收。
據上論斷，應依刑事訴訟法第二百九十九條第一項前段、刑法二十八條、第三百二十
一條第一項第三款、第四款、第四十七條、第三十八條第一項第二款，判決如主文。
本案經檢察官陳義忠到庭執行職務。
中      華      民      國    八十九    年      九      月    二十七    日
                                      臺灣苗栗地方法院刑事庭
            法  官  楊  台  清
右正本證明與原本無異。
如不服本判決，應於判決送達後十日內向本院提出上訴狀（應附繕本），上訴於臺灣
高等法院臺中分院。
                                          書記官  李  惠  雯
中      華      民      國    八十九    年      九      月    二十七    日
附錄論罪科刑法條
刑法第三百二十一條第一項：犯竊盜罪而有左列情形之一者，處六月以上五年以下有
                          期徒刑：
                          三、攜帶兇器而犯之者。
                          四、結夥三人以上而犯之者。


司法院資訊處製作；財團法人民間司法改革基金會備份。
